【裁判字號】    89,訴,288
【裁判日期】    900108
【裁判案由】    盜匪
【裁判全文】
臺灣臺東地方法院刑事判決                          八十九年度訴字第二八八號
    公  訴  人  臺灣臺東地方法院檢察署檢察官
    被      告  丙○○
    指定辯護人  本院公設辯護人甲○○
右列被告因強盜案件，經檢察官提起公訴（八十九年度偵字第二二二五號），本院判
決如左：
    主  文
丙○○以加害生命之事，恐嚇他人致生危害於安全，處有期徒刑陸月，如易科罰金以
佰元折算壹日。扣案水果刀壹把沒收。
    事  實
一、丙○○曾因犯公共危險罪，於民國八十八年十一月二十四日經本院判處有期徒刑
    六月、如易科罰金以銀元三百元折算一日、緩刑四年確定，猶不知悔改，竟於八
    十九年十一月九日凌晨一時三十分許，進入臺東縣臺東市○○路七三五號「中興
    便利商店」內，在店員丁○○取一瓶罐裝啤酒交付伊之後，趁丁○○補啤酒至冰
    箱之際，丙○○竟以所有之預藏水果刀一把抵住店員丁○○之頸部，基於恐嚇之
    犯意，以加害生命之事對丁○○喝稱「不要動，不要跑，不然就殺死妳」，致丁
    ○○心生畏懼，致生危害於丁○○之安全，後有一名顧客進入店內購物，丁○○
    乘丙○○與該顧客口語爭執之際，趁隙以電話報警而經警當場逮捕丙○○，並扣
    得水果刀一把。
二、案經臺東縣警察局臺東分局移送臺灣臺東地方法院檢察署檢察官偵查起訴。
    理  由
一、右開事實，業據被告丙○○於警訊時、偵查中及本院審理時均坦承不諱，核與被
    害人丁○○於警訊及本院審理時指訴之情節相符，並經證人許家銘於警訊時供證
    屬實，且有贓證物領據附卷可證及水果刀一把扣案足憑。雖被告在審理中辯稱伊
    有架刀在店員丁○○之脖子，並對她有喝稱「不要動、不要跑」，但並未說「要
    持刀殺妳」的話云云，然被告對丁○○有恐嚇稱「不然就殺死妳」之詞，業據被
    害人丁○○於警訊及本院審理時均指訴詳實，且縱然被告未對丁○○口出「要殺
    死妳」之語，而被告拿出水果刀抵住丁○○之頸部，顯然客觀上有加害被害人丁
    ○○生命之意思，則被告所辯係諉卸之詞，不足採信。事證明確，被告犯行堪以
    認定，應依法論科。
二、核被告丙○○以加害生命之事，恐嚇他人致生危害於安全，所為係犯刑法第三百
    零五條之恐嚇危害安全罪。公訴人雖認被告所為係犯懲治盜匪條例第五條第一項
    第一款之強盜罪嫌，惟查，被害人丁○○於本院審理中明確指稱：「當時店裡只
    有我一人，被告進來時，我人在櫃台，被告進來就到冰箱，被告說裡面沒有他要
    的啤酒，我就走出櫃台，拿一瓶罐裝啤酒給他，我背對著他，拿啤酒補到冰箱，
    在我補的時候，被告拿刀架在我脖子上．．．」等語（參見本院八十九年十二月
    十八日訊問筆錄），亦於警訊時指稱：「丙○○入店後即在店內的冰箱拿了乙瓶
    啤酒，並未付帳，隨即以其所持之水果刀控制我」等語（參見臺東縣警察局臺東
    分局馬蘭派出所八十九年十一月九日丁○○警訊筆錄），顯見被告已自行取走啤
    酒後，再持刀抵住丁○○之頸部，被告持刀抵住丁○○頸部之行為實與被告取走
    啤酒並無因果關係，即被告非以持刀抵住店員之行為作手段而取他人之物，且被
    告既已取得啤酒，再持刀抵住店員頸部，客觀上尚難認被告有不法所有之意圖，
    與懲治盜匪條例第五條第一項第一款強盜罪之構成要件有間，自難遽以強盜罪論
    處，公訴人所引用之起訴法條尚有未洽，惟因其基本社會事實相同，本院依法應
    予變更。爰審酌被告除有飲酒駕車之公共危險罪前科及妨害兵役之前科紀錄外，
    無其他嚴重罪行前科，有臺灣高等法院被告全國前案紀錄表及臺灣臺東地方法院
    檢察署刑案資料查註紀錄表在卷可參，其素行尚可，而被告因一時飲酒短於思慮
    致偶罹本次刑章之犯罪動機，及其目的、手段、所生之危害及犯罪後猶飾詞卸責
    之態度等一切情狀，量處如主文所示之刑，並諭知易科罰金之折算標準，以資懲
    儆。扣案之水果刀一把為被告所有且係供犯罪所用之物，併予宣告沒收。
三、查被告雖於犯罪現場在警員未到場處理前曾要求被害人丁○○打電話報警，業據
    被害人丁○○陳述在卷，然在警員到場時，被告仍手持水果刀，並未有自首而願
    受裁判之意思，直至警員持掃把將被告手上之水果刀打落，才得將被告逮捕，為
    到場處理警員乙○○證述屬實，與刑法第六十二條前段所規定對於未發覺之罪自
    首而接受裁判之要件不符，故非自首，併此敘明。
據上論斷，應依刑事訴訟法第二百九十九條第一項前段、第三百條、刑法第三百零五
條、第四十一條第一項、第三十八條第一項第二款、罰金罰鍰提高標準條例第一條前
段、第二條，判決如主文。
本案經檢察官李進榮到庭執行職務。
中    華    民    國       九十      年        二      月      十三    日
                                     臺灣臺東地方法院刑事庭
                                         法  官  范智達
右正本證明與原本無異
如不服本判決應於送達後十日內向本院提出上訴狀
                                         書記官  賴淑芬
中    華    民    國       九十      年        二      月      十四    日
附錄本案論罪科刑法條全文
刑法第三百零五條
以加害生命、身體、自由、名譽、財產之事恐嚇他人，致生危害於安全者，處二年以
下有期徒刑、拘役或三百元以下罰金。


司法院資訊處製作；財團法人民間司法改革基金會備份。
